ACORDAO-COMPLETO-2406561

ACÓRDÃO 4018/2020 ATA 10/2020 - SEGUNDA CÂMARA

VISTOS, relatados e discutidos estes autos que tratam do ato de admissão de Vaneska Ribeiro Perfeito Santos no cargo de professora do Instituto Federal de Educação, Ciência e Tecnologia do Sul de Minas Gerais,
ACORDAM os Ministros do Tribunal de Contas da União, reunidos em Sessão da 2ª Câmara, ante as razões expostas pelo Relator, e com fundamento no art. 71, incisos III e IX, da Constituição Federal, arts. 1º, inciso V, 39, inciso II, da Lei nº 8.443/1992, art. 260, do Regimento Interno, em:
9.1. considerar legal o ato de admissão de Vaneska Ribeiro Perfeito Santos, procedendo ao respectivo registro; 
9.2. dar ciência desta deliberação à interessada e ao Instituto Federal de Educação, Ciência e Tecnologia do Sul de Minas Gerais.

Análise de ato de admissão de servidora do Instituto Federal de Educação, Ciência e Tecnologia do Sul de Minas Gerais.

Segunda Câmara

3. Interessados/Responsáveis:
3.1. Interessado: Vaneska Ribeiro Perfeito Santos (XXX.348.586-XX).

13.1. Ministros presentes: Ana Arraes (Presidente), Augusto Nardes (Relator), Aroldo Cedraz e Raimundo Carreiro.
13.2. Ministros-Substitutos presentes: Marcos Bemquerer Costa e André Luís de Carvalho.

AUGUSTO NARDES

Trata-se de ato de admissão de Vaneska Ribeiro Perfeito Santos no cargo temporário de professora da Fundação Universidade Federal do ABC.
2.	A Secretaria de Fiscalização de Pessoal – Sefip (peça 4) , se manifestou no sentido de o ato ser considerado prejudicado por perda de objeto, por haver identificado o desligamento da servidora (peça 4) . Transcrevo a seguir a instrução, com os ajustes de forma pertinentes:
INTRODUÇÃO
Trata-se de ato de admissão, submetido, para fins de registro, à apreciação do Tribunal de Contas da União (TCU) , de acordo com o art. 71, inciso III, da Constituição Federal.  O ato foi cadastrado e disponibilizado ao TCU por intermédio do Sistema e-Pessoal, na forma do art. 2º e 4º da Instrução Normativa TCU 78/2018.
O ato desse processo pertence às seguintes unidades:
Unidade emissora: Instituto Federal de Educação, Ciência e Tecnologia do Sul de Minas Gerais.
Unidade cadastradora:  Instituto Federal de Educação, Ciência e Tecnologia do Sul de Minas Gerais.
Subunidade cadastradora: Diretoria de Gestão de Pessoas - DGP.
EXAME TÉCNICO
Procedimentos aplicados
Os procedimentos para exame, apreciação e registro de atos de pessoal encontram-se estabelecidos na Instrução Normativa TCU 78/2018 e na Resolução TCU 206/2007. Essas normas dispõem que os atos de pessoal disponibilizados por meio do e-Pessoal devem ser submetidos previamente a críticas automatizadas, com base em parâmetros predefinidos.
As críticas das informações cadastradas na etapa de coleta do ato foram elaboradas e validadas levando-se em conta as peculiaridades de cada ato. Os itens verificados nessa etapa são inerentes a dados cadastrais, fundamentos legais, mapa de tempo, ficha financeira, assim como eventuais ocorrências de acumulação. Trata-se de verificações abrangentes, minuciosas e precisas e sem a necessidade de ação humana e, portanto, menos suscetível a falhas. As críticas aplicadas estão discriminadas no sistema, no Menu e-Pessoal, opção “Crítica”, que podem ser acessadas mediante concessão de perfil específico a servidores do TCU responsáveis pela análise.
Além das críticas automatizadas, há verificação humana adicional no caso de haver alertas do sistema ou informações não formatadas, como esclarecimentos do gestor ou do controle interno.  
As críticas também consideram os registros do Sistema Integrado de Administração de Recursos Humanos (Siape) . O Siape disponibiliza informações atualizadas sobre as parcelas que integram os proventos, diferentemente, portanto, do e-Pessoal, que informa as parcelas no momento do registro do ato. 
Essa confrontação com o Siape fornece uma visão atual e verdadeira da situação, o que permite descaracterizar irregularidades e inconsistências que, embora constantes do e-Pessoal, já foram corrigidas.
As verificações detectadas no ato encontram-se discriminadas na aba de pendências do ato no sistema e-Pessoal, bem como no espelho do ato contemplado por esta instrução.
Exame das Constatações
Ato: 66349/2018 - Interessado: VANESKA RIBEIRO PERFEITO SANTOS - CPF: XXX.348.586-XX
Parecer do Controle Interno: considerar o ato Legal.
Constatação e análise: 
1.1.1. Perda de objeto 'Siape (data de desligamento) '.
Justificativa do Gestor de Pessoal: Não há. Verificação efetuada no âmbito do TCU.
Análise do Controle Interno:  Não há. Verificação efetuada no âmbito do TCU.
Análise da unidade técnica (Sefip/TCU) : Verifica-se, em consulta realizada nos Sistemas deste Tribunal, que o vínculo laboral referente ao ato do presente processo já foi encerrado.Assim, como se trata de situação que cessou os efeitos financeiros das admissões antes de sua apreciação por esta Corte, cabe a aplicação do art. 260, § 5º do Regimento Interno do TCU. Segundo esse dispositivo, poderá ser considerado prejudicado, por perda de objeto, o exame dos atos de pessoal cujos efeitos financeiros tenham cessado antes de sua apreciação.
O detalhamento da inconsistência acima elencada encontra-se no anexo II dessa instrução. 
Encaminhamento do ato: 
Considerar prejudicado, por perda de objeto, o exame do ato de Admissão de VANESKA RIBEIRO PERFEITO SANTOS, com fundamento no art. 71, inciso III, da Constituição Federal, arts. 1º, inciso V, e 39, inciso II, da Lei 8.443/1992 e art. 260, § 5º, do Regimento Interno do Tribunal de Contas da União.
CONCLUSÃO
A abrangência e a profundidade das verificações levadas a efeito fundamentam convicção de que o ato 66349/2018 pode ser considerado prejudicado por perda de objeto, nos termos do art. 260, § 5º do Regimento Interno do TCU.
PROPOSTA DE ENCAMINHAMENTO
Ante o exposto, com fundamento no art. 71, inciso III, da Constituição Federal, no art. 1º, inciso V, e art. 39, incisos I e II, da Lei 8.443/1992, no art. 260 do Regimento Interno do Tribunal de Contas da União, propõe-se: 
Considerar prejudicado, por perda de objeto, o exame do ato de Admissão de VANESKA RIBEIRO PERFEITO SANTOS, com fundamento no art. 71, inciso III, da Constituição Federal, arts. 1º, inciso V, e 39, inciso II, da Lei 8.443/1992 e art. 260, § 5º, do Regimento Interno do Tribunal de Contas da União.
3.	Não obstante, o parecer à peça 7 do Ministério Público junto ao TCU (MPjTCU) teve posicionamento diverso, conforme a seguir transcrito:
Versam os autos sobre o ato de admissão de Vaneska Ribeiro Perfeito Santos no cargo de professora do Instituto Federal de Educação, Ciência e Tecnologia do Sul de Minas Gerais.
 2. Após a realização de crítica eletrônica, a Secretaria de Fiscalização de Pessoal – Sefip – opina por que o ato em análise seja considerado prejudicado, por perda de objeto, por haver identificado o desligamento da servidora (peças n.ºs 4 e 5) . 
3. Em consulta ao sistema Siape, observamos que a servidora não está desligada do cargo a que corresponde o ato de admissão de peça n.º 2, tendo havido apenas a redistribuição da interessada para outro órgão (peça n.º 6) . Portanto, não é procedente a informação utilizada pela Unidade Técnica para considerar prejudicada, por perda de objeto, a referida admissão, a qual não deixou de produzir efeitos financeiros. 
4. Ao analisarmos o formulário de peça n.º 2, não identificamos nenhuma irregularidade, razão pela qual opinamos pela legalidade e registro da admissão de Vaneska Ribeiro Perfeito Santos. 
5. Por todo o exposto, com as vênias de estilo por discordar da proposta trazida pela Sefip às peças n.ºs 4 e 5, esta representante do Ministério Público de Contas propõe ao Tribunal que considere legal o ato de admissão de Vaneska Ribeiro Perfeito Santos (CPF n.º XXX.348.586-XX) , ordenando o registro ao ato de peça n.º 2.
É o Relatório.

não há.

Procuradora-Geral Cristina Machado da Costa e Silva.

PESSOAL. ADMISSÃO. REDISTRIBUIÇÃO DA INTERESSADA PARA OUTRO ÓRGÃO. CONTRATO VIGENTE. LEGALIDADE DO ATO. DETERMINAÇÕES.

ATOS DE ADMISSÃO (ADS)

Secretaria de Fiscalização de Pessoal (SEFIP).

Tratam os autos de ato de admissão de Vaneska Ribeiro Perfeito Santos no cargo de professora do Instituto Federal de Educação, Ciência e Tecnologia do Sul de Minas Gerais.
2.	Em análise, a Secretaria de Fiscalização de Pessoal (Sefip) opinou no sentido de o ato ser considerado prejudicado, por perda de objeto, devido a suposto desligamento da interessada.
3.	O Ministério Público junto ao TCU (MPjTCU) , no entanto, se manifestou em sentido diverso. Ao consultar o sistema Siape, verificou que a servidora foi tão somente transferida para outro órgão e que, portanto, não houve desligamento da interessada (peça 6) .
3.	À vista disso, se posiciona pela legalidade do ato, visto a ausência de irregularidades na admissão. 
4.		Com vênias à instrução da unidade técnica, anoto que, pelos seus argumentos, me ponho de acordo com o parecer do douto Parquet de Contas, razão pela qual, incorporando às minhas razões de decidir os fundamentos por ele expendidos, considero legal o ato de admissão de Vaneska Ribeiro Perfeito Santos e determino seu registro.
	Ante o exposto, voto no sentido de que o Tribunal aprove o Acórdão que ora submeto à deliberação deste Colegiado.
TCU, Sala das Sessões Ministro Luciano Brandão Alves de Souza, em 16 de abril de 2020.
Ministro JOÃO AUGUSTO RIBEIRO NARDES
Relator